臺灣彰化地方法院刑事判決
111年度金訴字第125號
公  訴  人  臺灣彰化地方檢察署檢察官
被      告  張景威



選任辯護人  王國棟律師
            王柏硯律師
被      告  楊宗原




上列被告因洗錢防制法等案件，經檢察官提起公訴（111年度偵
字第5325號），被告於準備程序進行中就被訴事實為有罪之陳述
，經本院合議庭裁定改由受命法官獨任以簡式程序審理，判決如
下：
    主  文
張景威共同犯洗錢防制法第十四條第一項之洗錢罪，處有期徒刑
拾月，併科罰金新臺幣肆萬元，罰金如易服勞役，以新臺幣壹仟
元折算壹日。緩刑參年，並應依附件一內容履行。扣案如附件二
所示之物沒收；未扣案之犯罪所得新臺幣陸拾玖萬元沒收，於全
部或一部不能沒收或不宜執行沒收時，追徵其價額。
楊宗原共同犯洗錢防制法第十四條第一項之洗錢罪，處有期徒刑
捌月，併科罰金新臺幣參萬元，罰金如易服勞役，以新臺幣壹仟
元折算壹日。緩刑參年，並應依附件一內容履行。扣案如附件三
所示之物沒收。
　　犯罪事實
一、張景威自民國111年2月底某日起，利用網路交友軟體「探探
    」，扮演女性角色以尋找男性網友聊天，旋於同年3月10日
    ，認識男性網友楊資郁，即意圖為自己不法之所有，基於詐
    欺取財之犯意，改以通訊軟體LINE與楊資郁聯絡，並使用暱
    稱為「琦琦」女子之顯示名稱以矇騙楊資郁，且於聊天過程
    中，佯以「琦琦」身分，向楊資郁表示欲脫離投資公司，但
    需要繳納違約金新臺幣（下同）32萬元云云，致楊資郁陷於
    錯誤，願意依指示代為繳納違約金，此際，張景威為便利後
    續詐騙取款，乃邀楊宗原加入前揭詐騙計畫，經楊宗原了解
    前情後，2人遂共同基於意圖為自己不法所有之詐欺取財及掩
    飾、隱匿詐欺犯罪所得之洗錢接續犯意聯絡，由楊宗原向其不
    知情之友人蔡翔閔借用金融帳戶供楊資郁匯款使用，及租用
    車輛供向楊資郁當面收取詐欺款項使用，2人即先後為下列
    行為：
　㈠張景威為確定楊資郁是否依約轉帳，乃先提供其用以網路賭
    博之不詳之人所申請之金融帳戶（帳號000-00000000000000
    00）予楊資郁，楊資郁乃於111年3月11日2時50分許，自所
    申設台北富邦銀行帳號000000000000號帳戶（下稱富邦銀行
    帳戶），接續匯款5萬元、5萬元至張景威所提供之前揭賭博
    帳戶，張景威即以1：1之比例將楊資郁所匯款項兌換賭博分
    數使用，以此方式隱匿詐欺犯罪所得之去向、所在。張景威
    確認楊宗原已向蔡翔閔借得國泰世華商業銀行帳號00000000
    0000號帳戶（下稱國泰世華帳戶）後，於同日11時12分許，
    要求楊資郁匯款22萬元至國泰世華帳戶，楊資郁乃於同日11
    時45分許，以臨櫃匯款方式，匯款22萬元至國泰世華帳戶，
    楊宗原隨即請蔡翔閔於同日11時56分許起，分次操作自動櫃
    員機領出該22萬元後，由蔡翔閔在金門縣金湖鎮某超商，將
    該22萬元交與楊宗原，再由楊宗原至張景威位於金門縣金沙
    鎮住處，將該22萬元交與張景威，以此方式隱匿詐欺犯罪所
    得之去向、所在。
　㈡張景威繼續佯以「琦琦」身分，向楊資郁謊稱：我同事要舉
    發我損害公司利益，造成公司賠錢云云，藉此要求楊資郁再
    提供36萬元，並稱會請友人向楊資郁拿取，楊資郁乃陷於錯
    誤，且因資金有限，僅能依序於111年3月13日19時27分許、
    翌（14）日0時0分許，自富邦銀行帳戶提領現金15萬元、15
    萬元後，與佯裝為「琦琦」友人之張景威聯絡交款時間、地
    點，張景威乃與楊宗原於111年3月14日0時12分許，共同駕
    駛車牌號碼000─9335號白色租賃車輛，依約至彰化縣○○市○○
    路0段000號前，與楊資郁見面，楊資郁即將30萬元交與坐在
    副駕駛座之張景威。張景威旋又佯以「琦琦」身分，向楊資
    郁表示原先要求36萬元，但楊資郁僅交付30萬元，故要求楊
    資郁需再交付10萬元云云，楊資郁乃於111年3月14日23時31
    分許、35分許，自富邦銀行帳戶匯款5萬元、5萬元至張景威
    指定之國泰世華帳戶，楊宗原再委請蔡翔閔於同日23時42分
    許起，分次操作自動櫃員機將該10萬元領出後，由蔡翔閔在
    金門縣金湖鎮某超商，將該10萬元交與楊宗原，再由楊宗原
    至張景威位於金門縣金沙鎮住處，將該10萬元交付張景威，
    以此方式隱匿詐欺犯罪所得之去向、所在。
　㈢張景威繼又佯以「琦琦」身分，向楊資郁謊稱：需要準備32
    萬元，我才能順利離職，但我的親友可以準備20萬元，故只
    需另外準備12萬元即可云云，致楊資郁陷於錯誤，於111年3
    月16日19時許，委請其同事林禮鏞自台北富邦銀行帳號0000
    00000000號帳戶，匯款3萬元至國泰世華帳戶，楊資郁再於
    同日19時15分許，自合作金庫銀行帳號0000000000000號帳
    戶（下稱合庫銀行帳戶），匯款3萬元至國泰世華帳戶，復
    於同日19時21分、44分許，自富邦銀行帳戶依序匯款3萬元
    、3萬元至國泰世華帳戶，楊宗原再委由蔡翔閔於同日20時6
    分許起，分次操作自動櫃員機將該12萬元領出後，在金門縣
    金湖鎮某超商將12萬元交與楊宗原，再由楊宗原至張景威位
    於金門縣金沙鎮住處，將該12萬元交付張景威，以此方式隱
    匿詐欺犯罪所得之去向、所在。　
　㈣張景威續又佯以「琦琦」友人身分向楊資郁佯稱：如不願意
    交付20萬元，要將「琦琦」送去按摩院賣淫，並將「琦琦」
    之手機沒收云云，楊資郁察覺有異，乃報警並配合警方指示
    ，假意配合支付，預先準備仟元紙鈔1張與一疊假鈔用以偽
    裝20萬元現金，佯與張景威、楊宗原相約於111年3月31日19
    時許，在彰化縣○○市○○路0段000號前會合，張景威、楊宗原
    遂共同駕駛車牌號碼000-0000號白色租賃車輛前往約定地點
    ，事後張景威將取款地點變更至彰南路2段181號之7-11大竹
    門市前，並指示楊資郁抵達後直接坐進前揭白色租賃車輛，
    待楊資郁依指示進入該租賃車副駕駛後，坐在駕駛座之楊宗
    原便向楊資郁拿取該「20萬元現金」後，駕車欲至彰南路2
    段35號欲搭載張景威，埋伏在旁之警員見狀立即上前逮捕楊
    宗原，並在附近之彰南路2段239號前逮捕張景威，且扣得楊
    資郁交付之「現金20萬元」、楊宗原持用之手機2支（廠牌O
    PPO、IPHONE 11 pro max手機各1支）及張景威持用之手機2
    支（廠牌Iphone 8 plus；Iphone 11 pro max手機
　　各1支）。
二、案經楊資郁訴由彰化縣警察局彰化分局報告臺灣彰化地方檢
    察署檢察官偵查起訴。　　
　　理  由
一、本件被告張景威、楊宗原所涉犯者，均非死刑、無期徒刑、
    最輕本刑為3年以上有期徒刑之罪或高等法院管轄第一審案
    件。本院行準備程序中，被告2人就被訴事實為有罪之陳述
    ，經告知簡式審判程序之旨，並聽取檢察官及被告之意見後
    ，本院依刑事訴訟法第273條之1第1項裁定由受命法官獨任
    進行簡式審判程序，合先敘明。
二、前揭犯罪事實，業據被告張景威、楊宗原於偵訊及本院準備
    程序、審理時坦承不諱（見5325號卷第363至367、本院卷第
    4、456、469至473頁），且經證人即告訴人楊資郁於警詢、
    偵訊（見5325號卷第31至37、271至273頁）、證人林禮鏞於
    警詢（見5325號院第39頁及反面）中證述明確，並有卷附彰
    化縣警察局彰化分局搜索扣押筆錄、扣押物品目錄表、贓證
    物認領保管單、LINE顯示照片、LINE對話畫面翻拍照片、蒐
    證、監視器畫面、行車紀錄器畫面翻拍照片（見5325號卷第
    45至53、63至77、89、93至101、103至137、149至153頁）
    、內政部警政署反詐騙諮詢專線紀錄表、存摺封面及節本照
    片匯款委託書（證明聯）/取款憑條（見5325號卷第155至17
    1頁）、國泰世華商業銀行存匯作業管理部函檢附之往來資
    料、交易明細（見5325號卷第331至347頁）可稽，應可認定
    。本案事證明確，被告2人之犯行均堪認定，應依法論科。
三、論罪科刑及沒收
  ㈠核被告張景威、楊宗原所為，均係犯洗錢防制法第14條第1項
    之一般洗錢罪、刑法第339條第1項之詐欺取財罪。被告2人
    利用不知情之蔡翔閔提領並交付款項，此部分為間接正犯。
    被告2人就本案有共同詐欺及洗錢之犯意聯絡，且各自分工
    實行部分犯罪行為，而存有合作、分工之功能性支配關係，
    以達共同詐欺取財及洗錢目的，應論以共同正犯。
　㈡罪數
　⒈按刑法上之接續犯，就各個單獨之犯罪行為分別以觀，雖似
    各自獨立之行為，惟因其係出於單一之犯意，故法律上仍就
    全部之犯罪行為給予一次之評價，而屬單一一罪，其部分行
    為如已既遂，縱後續之行為止於未遂或尚未著手，自應論以
    既遂罪（最高法院85年度台上字第2242號判決意旨參照）。
    本案告訴人遭被告2人詐騙後，雖多次交付現金、匯款，然
    此係被告2人基於單一犯意，於密接之時地為之，且係侵害
    同一法益，各行為之獨立性較為薄弱，在刑法評價上，應視
    為數個舉動之接續施行，為接續犯，而應論以一行為。而就
    犯罪事實一之㈣所示行為，被告2人雖著手於詐欺行為之實行
    而止於未遂階段，惟此既與其餘詐欺既遂行為間具有接續犯
    之一罪關係，自應僅論以一詐欺取財既遂罪。　　
　⒉被告2人共同對告訴人施行詐術，透過洗錢行為以掩飾、隱匿
    所得去向，因目的單一且具有行為重疊性，均係以一行為觸
    犯上開2罪名，為想像競合犯，應依刑法第55條之規定，從
    一重之一般洗錢罪處斷。
  ㈢按洗錢防制法第16條第2項規定，犯第14條、第15條之罪，在
    偵查或審判中自白者，減輕其刑。被告2人於偵訊及本院準
    備程序、審理中自白洗錢犯行，爰均依洗錢防制法第16條第
    2項規定，減輕其刑。
  ㈣爰以行為人之責任為基礎，審酌現今社會詐騙風氣橫行，被
    告2人均正值青壯年，且有工作能力，竟為謀取不法利益，
    共同施以詐術，使告訴人受財產上損失，且隱匿詐欺犯罪所
    得之去向，並考量被告2人所詐取之金額非微，被告張景威
    為本案犯行主要行為者、所詐取之金額歸其所有，被告2人
    之參與程度及角色，又被告2人犯後終能坦承犯行，且均已
    與告訴人達成調解，現分期賠償中（現已依附件一調解程序
    筆錄給付15萬元給告訴人），有本院111年度彰司刑移調字
    第300號調解程序筆錄、本院電話洽辦公務紀錄單各1份在卷
    可佐，暨被告張景威自陳係高中肄業學歷，工作是建築工人
    ，月入約4至5萬元，家有父母親、2個哥哥，已婚，育有1個
    小孩8個月大等語；被告楊宗原自陳係國中畢業學歷，工作
    是做工，月入約3萬元至3.5萬元，家有95歲祖母、父親、哥
    哥、嫂嫂，未婚之智識、家庭生活狀況等一切情狀，分別量
    處如主文所示之刑，併就罰金部分，諭知易服勞役之折算標
    準。
　㈤被告2人均未曾因故意犯罪受有期徒刑以上刑之宣告，有臺灣
    高等法院被告前案紀錄表2份在卷可查，其等因一時失慮致
    罹刑章，犯後終能坦承犯行，且均已與告訴人達成調解，現
    分期賠償損失中，經此偵查、審理程序及刑之宣告，應已獲
    深刻教訓，當知所警惕，信無再犯之虞，本院認其等所受刑
    之宣告以暫不執行為適當，爰均依刑法第74條第1項第1款規
    定，宣告緩刑3年。再衡酌被告2人與告訴人達成調解而尚未
    履行給付完畢部分，為使被告2人記取本次教訓，且為促其
    等確實履行未給付完畢之調解內容，本院認於被告2人緩刑
    期間課予其等依附件一所示內容履行之負擔，應為適當，爰
    依刑法第74條第2項第3款規定，命被告2人應依附件所示內
    容履行損害賠償。另被告2人如違反上開緩刑之負擔情節重
    大，足認原宣告之緩刑其預期效果，而有執行刑罰之必要者
    ，本院得依檢察官聲請撤銷其緩刑之宣告，併此指明。
　㈥沒收部分：
　⒈按犯洗錢防制法之洗錢罪，其所移轉、變更、掩飾、隱匿、
    收受、取得、持有、使用之財物或財產上利益，沒收之，洗
    錢防制法第18條第1項前段定有明文，其立法理由乃為沒收
    洗錢行為標的之財物或財產上利益。惟刑罰法令關於沒收之
    規定，兼採職權沒收主義與義務沒收主義。職權沒收，係指
    法院就屬於被告所有，供犯罪所用、預備用或因犯罪所得之
    物，仍得本於職權斟酌是否宣告沒收，例如刑法第38條第1 
    項第2款、第3款、第3項前段等規定屬之。義務沒收，則又
    可分為絕對義務沒收與相對義務沒收。前者指凡法條有：「
    不問屬於犯人與否，沒收之」之特別規定者屬之，法院就此
    等物品是否宣告沒收，無斟酌餘地，除已證明滅失者外，不
    問屬於犯人與否或有無查扣，均應宣告沒收；後者則係指供
    犯罪所用、預備用或因犯罪所得，以屬於被告所有者為限，
    始應予以沒收，例如毒品危害防制條例第19條第1項前段是
    （最高法院96年度台上字第7069號判決參照）。而上開洗錢
    防制法關於沒收之條文既未規定「不論屬於犯罪行為人與否
    」均沒收之，而採取相對義務沒收主義，自仍以屬於被告所
    得管領、處分者為限，始應予以沒收。又共同正犯各成員有
    無犯罪所得、所得數額，係關於沒收、追繳或追徵標的犯罪
    所得範圍之認定，因非屬犯罪事實有無之認定，並不適用「
    嚴格證明法則」，無須證明至毫無合理懷疑之確信程度，應
    由事實審法院綜合卷證資料，依自由證明程序釋明其合理之
    依據以認定之（最高法院104年度台上字第3937號判決意旨
    參照）。且若被害人就全部受害數額與行為人成立調（和）
    解，然實際上僅部分受償者，其能否確實履行償付完畢既未
    確定，縱被害人日後可循民事強制執行程序保障權益，因刑
    事訴訟事實審判決前，尚未實際全數受償，該犯罪前之合法
    財產秩序狀態顯未因調（和）解完全回復，行為人犯罪利得
    復未全數澈底剝奪，則法院對於扣除已實際給付部分外之其
    餘犯罪所得，仍應諭知沒收、追徵。至被告嗣後如依調解條
    件繼續履行，則於其實際償還金額之同一範圍內，既因該財
    產利益已獲回復，而與已經實際發還無異，自無庸再執行該
    部分犯罪所得沒收，乃屬當然（最高法院107年度台上字第3
    837號刑事判決意旨參照）。本案被告2人隱匿詐欺犯罪所得
    合計84萬元（5萬元＋5萬元＋22萬元＋15萬元＋15萬元＋5萬元＋5
    萬元＋3萬元＋3萬元＋3萬元＋3萬元＝84萬元），最終均由被告
    張景威取得，此經被告2人供述在卷（見5325號卷第299頁反
    面、第300頁、本院卷第68、473頁），惟已依附件一調解程
    序筆錄給付15萬元給告訴人，就已給付之15萬元部分若再宣
    告沒收，將有過苛之虞，依刑法第38條之2第2項規定，不予
    宣告沒收；至餘款69萬元（計算式:84萬元－15萬元＝ 69萬元
    ），尚未實際償還告訴人，爰依洗錢防制法第18條第1項前
    段、刑法第38條之1第3項規定，於被告張景威項下，宣告沒
    收，於全部或一部不能沒收或不宜執行沒收時，追徵其價額
    。如被告張景威日後有對告訴人一部或全部清償，應由執行
    檢察官於執行沒收時，予以計算、扣除，並不影響告訴人之
    權益，附此敘明。至被告楊宗原既未實際取得此等款項，該
    款項亦非在其實際掌控中，尚無從依洗錢防制法第18條第1
    項前段規定沒收，附此敘明。
　⒉本案並無證據證明被告楊宗原有取得犯罪所得，自無從依刑
    法第38條之1第1項前段規定沒收。　
　⒊扣案如附件二所示之物，係被告張景威所有，分別供與共犯
    被告楊宗原、告訴人聯繫之用；扣案如附件三所示之物，為
    被告楊宗原所有供本案犯罪聯繫之用，此分據被告2人供述
    在卷（見5325號卷第365頁、本院卷第468頁），應於各該項
    下，宣告沒收。
　⒋至扣案之Oppo手機1支（含門號0000000000000號），係被告
    楊宗原所有，雖據其自陳明確，然依卷內證據尚難證明與本
    案犯罪有關，不予宣沒收。另扣案之現金1,000元及假鈔1疊
    ，係告訴人所有供配合警員假意交付被告2人之用，不予宣
    告沒收。　　
據上論斷，應依刑事訴訟法第273條之1第1項、299條第1項前段
，判決如主文。
本案經檢察官蔡勝浩提起公訴，檢察官鄭安宇到庭執行職務。
中　　華　　民　　國　　111 　年　　7 　　月　　18　　日
　　　　　　　  刑事第三庭  法  官   蘇品樺
以上正本證明與原本無異。
如不服本判決應於收受判決後20日內向本院提出上訴書狀，並應
敘述具體理由；其未敘述上訴理由者，應於上訴期間屆滿後20日
內向本院補提理由書（均須按他造當事人之人數附繕本）「切勿
逕送上級法院」。
告訴人或被害人對於判決如有不服具備理由請求檢察官上訴者，
其上訴期間之計算係以檢察官收受判決正本之日期為準。
中　　華　　民　　國　　111 　年　　7 　　月　　18　　日
                            書記官   彭品嘉
附錄本案論罪科刑法條全文：　
洗錢防制法第2條
本法所稱洗錢，指下列行為：
一、意圖掩飾或隱匿特定犯罪所得來源，或使他人逃避刑事追訴
    ，而移轉或變更特定犯罪所得。
二、掩飾或隱匿特定犯罪所得之本質、來源、去向、所在、所有
    權、處分權或其他權益者。
三、收受、持有或使用他人之特定犯罪所得。
洗錢防制法第14條
有第2條各款所列洗錢行為者，處7年以下有期徒刑，併科新臺幣
5百萬元以下罰金。
前項之未遂犯罰之。
前二項情形，不得科以超過其特定犯罪所定最重本刑之刑。
中華民國刑法第339條
意圖為自己或第三人不法之所有，以詐術使人將本人或第三人之
物交付者，處5年以下有期徒刑、拘役或科或併科50萬元以下罰
金。
以前項方法得財產上不法之利益或使第三人得之者，亦同。
前二項之未遂犯罰之。

附件二：Iphone 8 plus手機壹支（含門號0000000000號SIM卡壹
        張）、Iphone Xs手機壹支。
附件三：Iphone 11 pro max手機壹支（含門號0000000000號SIM
        卡壹張）。